【裁判字號】    93,易,225
【裁判日期】    950831
【裁判案由】    侵占等
【裁判全文】
臺灣新竹地方法院刑事判決               93年度易字第225號
公  訴  人  臺灣新竹地方法院檢察署檢察官
被      告  丙○○
                      30號
選任辯護人  魏早炳律師
            陳恩民律師
            魏翠亭律師
被      告  庚○○
            戊○○
                    （另案在臺灣臺中監獄執行中）
            辛○○
                      5號
上列被告等因侵占等案件，經檢察官提起公訴（九十一年度偵字
第六一八一號），本院判決如下：
    主  文
丙○○共同意圖為自己不法之所有，而侵占對於業務上所持有之
物，處有期徒刑壹年；又共同攜帶兇器竊盜，處有期徒刑捌月，
應執行有期徒刑壹年陸月。
庚○○共同意圖為自己不法之所有，而侵占對於業務上所持有之
物，處有期徒刑拾月；又連續結夥三人以上攜帶兇器竊盜，處有
期徒刑拾月，應執行有期徒刑壹年陸月。
戊○○連續結夥三人以上攜帶兇器竊盜，處有期徒刑捌月。
辛○○連續結夥三人以上攜帶兇器竊盜，處有期徒刑柒月。
    事  實
一、丙○○於民國九十一年二月至六月間於暐翔國際工程股份有
    限公司（下稱暐翔公司）任職協理（已於九十一年十月間離
    職），負責業務推展、處理臨時工之調度、管理及相關經費
    報銷等工作，為從事業務之人。
二、緣科宜測試股份有限公司（原名科宜路德股份有限公司，下
    稱科宜公司）向新竹科學工業園區管理局（下稱科管局）所
    承租，位在新竹市科學工業園區○○○路九號五樓之一及五
    樓之二高層廠房（按：科宜公司對外係以新竹市科學工業園
    區○○○路九號五樓之一地址作為對外聯絡之公司地址，起
    訴書亦以該址表示科宜公司承租之上開全部廠房）於九十年
    十二月間退租後，接手承租廠房之視傳科技股份有限公司（
    下稱視傳公司）原本考慮承受科宜公司在廠房內增設之導電
    地板及冰水主機等設備，然於九十一年二月間，視傳公司因
    故表示不願接收上開設備，科宜公司為趕在同年三月一日將
    承租廠房回復原狀點交給科管局，免除支付同年三月份租金
    之義務，遂委請暐翔公司從事拆除廠房內增設設備之工作。
    暐翔公司於同年二月二十日承攬上開工程後，原訂施工日期
    為同年月二十二日至同年月二十八日，並指派丙○○擔任該
    工程工地負責人，代表暐翔公司處理工程事務及經費報銷等
    事宜，因丙○○發現科宜公司增設之325MM電纜線數量甚多
    ，如以每公尺電纜線約三公斤，每公斤電纜線廢材當時價值
    約新臺幣（下同）三十餘元計算，科宜公司增設之該部分電
    纜線廢材價值超過十萬元，竟心生貪念，圖謀將該等呎吋電
    纜線據為己有，乃主動向科宜公司副總經理蔡迪民提及需要
    增加工人趕工配合點交時程，要求科宜公司同意將廠房內增
    設之線材全部給予暐翔公司抵作趕工工資，經蔡迪民首肯後
    ，丙○○旋於同年月二十二日，在暐翔公司內部文件工程預
    算單上記載科宜公司線材抵作工資五萬元，故意低報科宜公
    司廠房內線材之價值，即基於意圖為自己不法之所有，於同
    年月二十三日（起訴書誤為同年三月二十三日），與同具侵
    占犯意之庚○○聯絡後，指示庚○○另找幫手，於隔天即同
    年月二十四日，利用暐翔公司施工期間，進場拆除科宜公司
    增設之325MM電纜線販售牟利。庚○○乃找來不知情之師父
    級工人戊○○及幫手辛○○，於同年月二十四日上午，搭乘
    庚○○駕駛之車號ＭＧ─七三一九號自用小客車前往上址廠
    房地下室停車場與丙○○會合，於丙○○指明科宜公司所增
    設，裝置在塑膠管內之325MM電纜增設線路後，由庚○○與
    戊○○上到五樓科宜公司廠房內，沿電纜線管道間查明增設
    電纜線之確切位置，戊○○且將欲行拆除之增設電纜線全部
    斷電，即由庚○○帶領戊○○、辛○○，由該廠房地下室開
    始，以庚○○所有之鐵鎚、大剪刀及戊○○所有之起子、鉗
    子及活動扳手為拆除工具，持鐵鎚將塑膠管外殼破壞，用大
    剪刀剪斷塑膠管內電纜線之方式，將電纜線由塑膠管內拉出
    後分剪成段，且將剪下之電纜線放在庚○○駕駛之上開自用
    小客車內，由庚○○將電纜線載到新竹市○○路四九八號鴻
    茂企業社，以每公斤約三十五元之價格，多次將拆下之電纜
    線賣給不知情之該企業社負責人魏森楙，惟庚○○等人剪除
    部分電纜線後，即因線路卡住無法拉動而行停工，當日庚○○等人總計剪除電纜線約一千五百公斤（相當於325MM電纜
    線約五百公尺），總計賣了約五萬二千元，庚○○取得上開
    價金後，除支付當日餐費、戊○○日薪二千元及辛○○日薪
    一千五百元外，於當日晚上邀約丙○○在苗栗縣頭份鎮某處
    見面，將剩餘款項四萬餘元全部交給丙○○，並告知丙○○
    因電纜線路卡住而未全部拆完之情，丙○○與庚○○乃決定
    擇期拆除剩餘之增設電纜線。而丙○○取得上開款項後，未
    依暐翔公司規定將款項全部交回公司入帳，反而將之侵占入
    己。
三、暐翔公司承攬拆除科宜公司廠房設備之工程於同年二月二十
    八日完工後，科宜公司於同年三月一日將廠房點交給科管局
    ，依科宜公司與科管局簽定之科學工業園區管理局標準廠房
    租賃契約書第十三條第三款之規定，科宜公司尚未拆除而遺
    留在塑膠管內之增設電纜線約二千二百公尺應由科管局處置
    ，該等電纜線自同年三月一日點交當日起即由科管局持有中
    ，丙○○與庚○○二人為將先前尚未拆完之原科宜公司增設
    之電纜線拆除牟利，丙○○竟另基於竊盜之犯意，庚○○則
    基於竊盜之概括犯意，於同年三月二十四日，利用該日為星
    期日，上開廠房地下室內車輛較少，而接手承租上開廠房之
    視傳公司亦尚未進駐之機會，由庚○○再次找來不知情之戊○○及辛○○，庚○○並攜帶上開鐵鎚及大剪刀；戊○○則
    攜帶上開起子、鉗子及活動扳手等客觀上足以對人之生命、
    身體構成威脅，可供兇器使用之器具，至該廠房地下室內與
    丙○○會合，於丙○○短暫停留離去後，推由庚○○帶領戊○○、辛○○，持上開器具，以同一方式，將科管局持有原
    科宜公司增設之電纜線全部拆除，得手後，將電纜線賣給不
    知情之魏森楙或其他不詳姓名年籍之資源回收業者。而庚○○、戊○○與辛○○於當日拆除原科宜公司之增設電纜線時
    ，發現科管局設置提供予五樓原科宜公司及同廠房三樓原佛
    乘公司基本電源之既設電纜線及原佛乘公司退租後由科管局
    持有之增設電纜線，均無人看管，三樓原佛乘公司之廠房增
    設及既設電纜線且均未通電，認為有機可乘，竟瞞著丙○○
    ，共同基於竊盜之概括犯意聯絡，結夥三人以上，持上開客
    觀上足以對人之生命、身體構成威脅，可供兇器使用之器具
    ，於三月二十四日及同年五月一日，由庚○○或戊○○從該
    廠房管道間爬到三樓原佛乘公司廠址，持大剪刀將原科宜公
    司五樓廠房之既設電纜線從三樓處截斷，且將原佛乘公司廠
    房內之配電盤上固定電纜線之螺絲拆下，持鐵鎚敲破用以裝
    置增設電纜線之塑膠管或將裝置既設電纜線之鐵管拉線箱螺
    絲拆下等方式，將塑膠管及鐵管內之電纜線拉出後分剪成段
    ，連續竊取科管局持有原科宜公司五樓及原佛乘公司三樓廠
    房之既設電纜線各約六百公尺及原佛乘公司廠房增設電纜線
    約四百五十公尺，得手後，由庚○○負責將電纜線販賣給不
    知情之不詳姓名年籍資源回收業者，所得款項用以支付戊○○與辛○○之薪水及其等三人唱歌玩樂之開銷，所餘款項得
    全歸庚○○獨得。
四、嗣因視傳公司委請暐翔公司施作原科宜公司上開廠房機電工
    程，經暐翔公司指派該公司課長己○○負責處理，惟己○○
    於同年五月十八日帶領工人進場施工時，發現五樓廠房內並
    無任何電力供應，經己○○前往該廠房地下室及管道間線路
    查看時，發現五樓廠房之既設電纜線遭人從三樓管道間剪斷
    ，三樓以下之既設電纜線及原佛乘公司三樓廠房內增設與既
    設線路均被拆除，乃發函告知視傳公司，視傳公司再通知科
    管局承辦人員丁○○處理，經丁○○報警後查知上情。
五、案經內政部警政署保安警察第二總隊第一大隊第三中隊報請
    臺灣新竹地方法院檢察署檢察官偵查起訴。
    理  由
壹、認定事實所憑之證據及認定之理由：
(一)被告丙○○於警訊、偵查中及本院審理時之供述，證明：被
    告丙○○於任職暐翔公司協理期間，擔任科宜公司拆除工程
    工地負責人時，與科宜公司副總經理蔡迪民達成協議，由科
    宜公司將增設之線材抵作工資，其乃私下找來被告庚○○、
    戊○○、辛○○三人拆除科宜公司增設之325MM電纜線，並
    由被告庚○○將當日拆除之部分增設電纜線賣出，取得被告
    庚○○交付之款項，惟其持有之該等款項始終未交回暐翔公
    司之事實。
(二)被告庚○○於警訊、偵查中及本院審理時之供述，證明：被
    告庚○○經被告丙○○通知，與被告戊○○、辛○○於九十
    一年二月二十四日前往科宜公司上址廠房，以大剪刀及鐵鎚
    等工具拆除增設之部分325MM電纜線，並將當日販賣電纜線
    所得四萬餘元交給被告丙○○。其後又於被告丙○○短暫在
    場之情形下，與被告戊○○、辛○○於同年三月二十四日拆
    除先前尚未拆完之電纜線，另擅自與被告戊○○、辛○○拆
    除原科宜公司之既設電纜線及原佛乘公司之增設與既設電纜
    線，販賣電纜線所得款項供為發放薪水及與被告戊○○、辛○○玩樂之消費，餘款則由被告庚○○留供己用之事實。
(三)被告戊○○於警訊、偵查中及本院審理時之供述，證明：被
    告戊○○確於九十一年二月二十四日、三月二十四日及五月
    一日，與被告庚○○、辛○○前往上址廠房，以庚○○所有
    之大剪刀、鐵鎚或其自己所有之起子、鉗子及活動扳手等器
    具拆除電纜線，由被告庚○○將拆下之電纜線賣給資源回收
    商，被告庚○○並支付工作日薪及玩樂費用之事實。
(四)被告辛○○於警訊、偵查中及本院審理時之供述，證明：被
    告辛○○確於九十一年二月二十四日、三月二十四日及五月
    一日，與被告庚○○、戊○○前往上址廠房，持鐵鎚及大剪
    刀等器具拆除電纜線，由被告庚○○將拆下之電纜線賣給資
    源回收商，被告庚○○並支付工作日薪及玩樂費用之事實。
(五)證人即科宜公司副總經理蔡迪民於警訊及本院審理時之證述
    ，證明：科宜公司於九十年十二月間退租後，接手之視傳公
    司原本有意承受科宜公司在廠房內增設之導電地板及冰水主
    機等設備，迨於九十一年二月間視傳公司確定不願承受上開
    設備後，旋即委請暐翔公司將上開廠房回復原狀，欲趕在同
    年三月一日點交給科管局，且應被告丙○○所請，將科宜公
    司廠房內之增設線材抵作趕工工資之事實。
(六)證人即上開高層廠房監控室管理員甲○○於警訊、偵查中及
    本院審理時證述，證明：被告庚○○、戊○○、辛○○等人
    確曾於九十一年二月二十四日、三月二十四日及五月一日至
    上址廠房地下室，持大剪刀拆除電纜線，其等於同年三月二
    十四日拆除鐵管拉線箱內之電纜線時，甲○○曾提醒其等已
    拆錯線路，惟未遭理睬，待其等離開後前去查看管線時，發
    現原科宜公司及原佛乘公司增設與既設電纜線均遭拆剪，而
    被告丙○○則於同年二月二十四日及三月二十四日二次到場
    ，被告庚○○並曾在施工人員登記簿上簽署「暐翔公司」名
    義之事實。
(七)證人即暐翔公司課長己○○於警訊、偵查中及本院審理時之
    證述及暐翔公司發給視傳公司之備忘錄二紙，證明：證人己○○負責處理暐翔公司承攬視傳公司上開五樓廠房電機工程
    ，惟於九十一年五月十八日進場開工時，發現該廠房既設電
    纜線由三樓以下、三樓廠房增設與既設電纜線均遭拆除，乃
    以備忘錄通知視傳公司之事實。
(八)證人即科管局職員丁○○於警訊及本院審理時之證述，證明
    ：上開廠房三樓於九十年十二月二十七日強制點交時，因佛
    乘公司遭台電停電，廠房內因此無電力供應。其於九十一年
    三月一日將原科宜公司五樓廠房點交給視傳公司後，視傳公
    司於同年五月間入場施工時，發現廠房內並未供電，查知原
    科宜公司之五樓廠房既設電纜線及原佛乘公司之三樓廠房既
    設與增設電纜線均遭拆除而報警處理之事實。
(九)證人即鴻茂企業社負責人魏森楙於警訊時之證述，證明：被
    告庚○○於九十一年二月二十四日至五月一日間，多次駕駛
    車號ＭＧ─七三一九號自用小客車載運電纜線販賣，其以每
    公斤三十五至四十元之價格，購買電纜線共約三千公斤之事
    實。
(十)證人即暐翔公司管理部經理乙○○於警訊及偵查中之證述，
    證明：暐翔公司承攬科宜公司上開拆除工程，係由被告丙○○擔任工地負責人，然被告丙○○始終未將販賣科宜公司線
    材之款項交回公司之事實。
(十一)科學工業園區管理局廠房點交清單一紙，證明：科管局於
      九十一年三月一日將上開展業一路九號五樓之一原科宜公
      司廠房點交給視傳公司之事實。
(十二)暐翔公司工程預算書一份，證明：科宜公司線材補工程費
      用部分僅估價五萬元之事實。
(十三)暐翔公司工程報價單、科宜公司訂購單各一紙，證明：暐
      翔公司承攬科宜公司拆除工程之事實。
(十四)暐翔公司每日派工單四紙及點工卡五張，證明：暐翔公司
      承攬科宜公司上開工程之點工人員並不包含被告庚○○、
      戊○○及辛○○三人之事實。
(十五)施工人員登記簿一紙，證明：被告庚○○確於九十一年二
      月二十四日及三月二十四日前往案發現場施工，而在施工
      人員登記簿上簽名之事實。
(十六)九十一年六月二十六日廠房用電需求協調會紀錄一紙，證
      明：科管局發現原科宜公司與原佛乘公司既設電纜線遭到
      拆除後，與暐翔公司代表人丙○○、科宜公司代表人蔡迪
      民等人協商，達成原科宜公司既設電纜線部分由暐翔公司
      復舊，費用由暐翔公司與視傳公司各半分攤。原佛乘公司
      既設電纜線部分由暐翔公司提送報價單，供科管局依規定
      辦理採購之事實。
(十七)科學工業園區管理局九十三年十一月二十四日園建字第○
      九三○○二九八七二號函說明內容暨所附資料一份，證明
      ：科宜公司及佛乘公司設置之增設電纜線分別為二千七百
      公尺、四百五十公尺，科管局在上開廠房五樓、三樓設置
      之既設電纜線分別為六百四十公尺、六百公尺。
(十八)科學工業園區管理局預算明細表一紙，證明：上開廠房三
      樓與五樓電纜線遭竊後，科管局另在三樓部分拉設六百六
      十公尺之電纜線及在五樓部分拉設七百公尺之電纜線之事
      實。
(十九)現場採證相片共三十九張，證明：被告潘傅行等人拆除電
      纜線現場狀況及原科宜公司承租廠房既設電纜線遭人由三
      樓佛乘公司管道間剪斷拆除之事實。
    堪認被告庚○○自白於上開時地聽從被告丙○○指示拆除原
    科宜公司增設電纜線，並擅自拆除原科宜公司與原佛乘公司
    既設電纜線及原佛乘公司增設電纜線等情，確與事實相符，
    應可採信。
貳、對於被告辯解本院之判斷：
(一)被告丙○○否認有何侵占及竊盜之犯行，辯稱：「(1)因為要
    趕工施作本件工程，所以找來庚○○、戊○○、辛○○三名
    工人拆除科宜公司增設電纜線，且只有於九十一年二月二十
    四日調用一天，沒拆完的部分我另找工班處理，同年三月二
    十四日我沒有到場，庚○○等人拆除超過科宜公司增設電纜
    線部分是他們自己的意思，我沒有竊盜之行為。(2)關於科宜
    公司線材抵作工程款部分已事先陳報暐翔公司，因本件工程
    尚未結案，庚○○所交付販賣線材所得一萬八千元才沒有交
    回公司，主觀上沒有侵占的意思。」云云。
(二)被告戊○○、辛○○均否認有何竊盜之犯行，均辯稱：「只
    是受僱拆除電纜線，庚○○叫我做什麼我就做什麼，沒有竊
    盜之行為。」云云。
(三)對被告辯解不採之理由：
１、被告丙○○部分：
(1)、科宜公司上址廠房增設之線材數量甚多，如以當時每公斤三
    十元之價格計算，約可賣到十萬元左右，然科宜公司趕著拆
    遷，丙○○又主動提出需要加派人手趕工，乃答應將科宜公
    司線材全部給予暐翔公司抵作工資等情，業經證人蔡迪民於
    本院審理時證述明確（見本院卷二第一三八頁、第一三九頁
    ），而科宜公司承租上開廠房期間，委請暐翔公司施作增設
    之325MM電纜線高達二千七百公尺，有科學工業園區管理局
    九十三年十一月二十四日園建字第○九三○○二九八七二號
    函暨所附暐翔公司估價單五份在卷可證（見本院卷一○八頁
    、第一○九頁、第一三七頁至第一四二頁），如以被告庚○○供述325MM電纜線每公尺約三公斤，每公斤約三十元計算
    ，科宜公司上開增設電纜線廢材價格遠高於蔡迪民預估之十
    萬元，被告丙○○為上開工程工地負責人，對於科宜公司待
    拆之線材數量及價值自無不知之道理，然其與蔡迪民協議後
    ，於同年月二十二日製作之工程預算書內，就線材抵作工資
    部分，竟只記載五萬元，有工程預算單一紙在卷可證（見本
    院卷一第四一頁），足見被告一開始即故意低報科宜公司之
    線材價值。
(2)、被告庚○○於九十一年二月二十四日拆完電纜線後，與被告
    丙○○約在苗栗縣頭份鎮某處見面，將款項交給被告丙○○
    時，曾向被告丙○○提及科宜公司增設電纜線線路卡住並未
    拆完等情，固經被告丙○○於本院審理時供承在卷（見本院
    卷第二一四頁、第二一五頁），核與被告庚○○於本院審理
    時供述之情節大致相符（見偵查卷第一三八頁、本院卷第六
    八頁、第二一二頁），然被告丙○○於警訊、偵查中及本院
    進行準備程序時，從未提及另找工班前去拆除科宜公司增設
    電纜線之情，其於檢察官偵訊時更明白供稱：「（上開工程
    ）於九十一年三月一日已驗收完畢，不可能有沒有拆完的電
    纜線，庚○○也沒有回報線路卡到之事。」等語（見偵查卷
    第一三七頁、第一三八頁），如果被告丙○○確已安排其他
    工班前往拆除其餘增設電纜線，何不及早說明？其更不需否
    認於九十一年二月二十四日仍未將電纜線完全拆除之事實。
    尤其，被告庚○○、戊○○及辛○○三人均從未提及同年三
    月二十四日拆除科宜公司之增設電纜線時，尚未拆完之部分
    有遭人再次拆過之跡象，被告庚○○且供稱是依照被告丙○○指示前往拆除前次未拆完之部分（見偵查卷第一三七頁）
    ，被告庚○○於偵查中、證人甲○○於偵查中及本院審理時
    更表示被告丙○○於九十一年三月二十四日當天曾短暫到場
    等語（見偵卷第九二頁、本院卷二第一三一頁），在在顯示
    被告丙○○供稱另找班工拆除電纜線云云，顯為卸責之詞，
    無足採信。被告丙○○分別於九十一年二月二十四日及同年
    三月二十四日找來被告庚○○、戊○○及辛○○至上址科宜
    公司廠房拆除既設電纜線之事實，堪以認定。
(3)、被告丙○○固辯稱僅於九十一年二月二十四日取得被告庚○○交付販賣線材所得一萬八千元云云，然被告庚○○當日係
    交付約四萬餘元給被告丙○○一節，迭經被告庚○○於第二
    次警訊、第一次偵查時及本院行準備程序時供陳明確，被告
    庚○○如果沒有交付上開數額金錢給被告丙○○，無為如此
    供述之必要，而被告庚○○於第一次警訊時雖供稱只交給被
    告丙○○一萬八千元，然此部分既為被告庚○○於第二次警
    訊時更正如上，其後於偵查中及本院行準備程序時亦為交付
    四萬餘元之陳述，於第一次偵查時更陳稱第一次警訊是想要
    報少一點，才說賣了一萬八千元等語（見偵查卷第九六頁）
    ，表明其何以為不實供述之心態，益見被告庚○○所稱第一
    次賣了約五萬二千元，交給被告丙○○四萬餘元應是事實，
    堪以採信，被告庚○○所述只交給被告丙○○一萬八千元云
    云，即不足信，被告丙○○辯稱只有拿到一萬八千元云云，
    則有所隱瞞。
(4)、本件被告丙○○一開始即故意低估科宜公司電纜線之價值，
    案發後對於相關事實多所隱瞞，更於九十一年六月二十六日
    經科管局通知前去開協調會時，謊稱從未拆除科宜公司任何
    一條增設電纜線，則經證人甲○○及丁○○於警訊時供明在
    卷（見偵查卷第第三六頁、第三七頁），參照其始終未將被
    告庚○○交付之四萬餘元交回公司，於上開工程完工後，仍
    然指示被告庚○○等人於同年三月二十四日前去拆除尚未拆
    完之科宜公司增設電纜線等事實，昭顯其與被告庚○○間始
    終本於私下處理科宜公司增設電纜線之事實，其一開始即有
    將科宜公司增設電纜線拆下後據為己有之意思，乃找來知情
    之庚○○負責處理無訛。
(5)、被告丙○○固另辯稱因為上開工程始終沒有結案，才沒有把
    款項交回云云，然被告丙○○持有之上開款項，既為暐翔公
    司應收取之工程款，依暐翔公司規定應在取得款項當天或隔
    幾天入帳，則經證人己○○證述在卷（見本院卷二第二二頁
    ），被告丙○○為暐翔公司協理，為該公司高級主管，對於
    上開公司內規即無不知之道理，則其於九十一年二月二十四
    日取得款項後，即應在同年月二十八日完工前將款項交回公
    司，尚與上開工程結案與否本無任何關連，是被告丙○○此
    部分所辯，顯屬無稽。
(6)、上開科宜公司廠房既已於九十一年三月一日點交給科管局，
    依卷附科宜公司與科管局簽訂之科學工業園區管理局標準廠
    房租賃契約書第十三條第三款規定，科宜公司遷出時留置不
    搬之物品悉由科管局處理之原則（見本院卷一第一一二頁）
    ，則科宜公司於點交後尚未拆完而留置在廠房內之增設電纜
    線，即屬科管局持有之物，被告丙○○於上開廠房點交後之
    同年三月二十四日，夥同被告庚○○拆除原科宜公司遺留在
    管道間之既設電纜線之行為，即係破壞科管局持有該等電纜
    線之狀態，所為已構成刑法第三百二十一條第三款之攜帶兇
    器竊盜罪名。
２、被告戊○○、辛○○部分
    被告戊○○於九十一年二月二十四日前往上開科宜公司廠房
    拆除電纜線時，被告丙○○業已指明應拆除之科宜公司增設
    電纜線範圍，已如上述，被告辛○○且供述被告庚○○、辛○○曾查看電源線路等語（見偵查卷第二十四頁），而被告
    戊○○係師父級工人，懂得電源線路，則經被告庚○○供明
    在卷（見偵查卷第一三八頁），被告戊○○對於超過科宜公
    司增設電纜線範圍部分，應該甚為明瞭，被告庚○○於偵查
    中即明白表示被告戊○○知道拆除電纜線部分已經超出工程
    範圍之事實（見偵查卷第一三八頁）。又證人甲○○於偵查
    中及本院審理時一致證稱：「三月二十四日戊○○、辛○○
    等人到該大樓地下室拆除電纜線，他們拆除前，我就跟他們
    說只可剪錶後增設，不可剪錶前及錶後既設電纜線，當天我
    看他們剪到錶前電纜線，也把裝置既設電纜線之拉線箱螺絲
    卸下抽走電纜線，我跟他們說拆錯了，他們說是暐翔叫來的
    ，我不便干涉，他們走後我查看結果，發現發現他們把錶前
    電纜線剪掉，三樓佛乘公司電纜線也被剪，五月一日，又來
    做西側管道間之電纜線清除工作，他們施工完，我馬上去檢
    查，發現他們把科宜及佛乘公司之電纜線全部剪掉。」等語
    （見偵查卷第九二頁、本院卷第一二七頁至第一二九頁），
    堪認證人甲○○於九十一年三月二十四日及同年五月一日時
    ，已經提醒過被告戊○○、辛○○二人，其等毫不求證，仍
    將科宜公司之既設及佛乘公司之增設及既設電纜線全部拆除
    ，自是事先與被告庚○○已有竊盜該等電纜線之犯意聯絡至
    明。
    綜上所述，被告丙○○、戊○○、辛○○所辯均不可信，被
    告丙○○與庚○○共同侵占及竊盜；被告戊○○、辛○○共
    同竊盜等犯行，均堪認定。
、論罪與科刑：
(一)罪名─
１、被告丙○○將科宜公司抵作工資之販賣電纜線所得四萬餘元
    侵占入己之行為，係犯刑法第三百三十六條第二項之業務侵
    占罪。其於九十一年三月二十四日攜帶大剪刀等工具，推由
    被告庚○○帶領不知情之戊○○、辛○○拆除科宜公司前次
    未拆完的增設電纜線之行為，因被告戊○○、辛○○與被告
    丙○○、庚○○間並無犯意聯絡，故不以結夥犯論（見最高
    法院二十三年上字第一二二○號判例），僅觸犯刑法第三百
    二十一條第一項第三款之攜帶兇器竊盜罪。又被告丙○○於
    九十一年三月二十四日所為，應係觸犯刑法第三百二十二條
    第一項第三款之攜帶兇器竊盜罪，已如上述，公訴人認為被
    告丙○○此部分係觸犯刑法第三百三十六條第二項之業務侵
    占罪，顯有誤會，惟公訴人起訴被告丙○○取走原科宜公司
    該部分增設電纜線之犯罪事實與本院認定之犯罪事實同一，
    茲變更此部分公訴人所引應適用之法條，改依刑法第三百二
    十一條第一項第三款之攜帶兇器竊盜罪論處。
２、被告庚○○將出售電纜線所得四萬餘元交予被告丙○○之行
    為，係犯刑法第三百三十六條第二項之業務侵占罪。其於九
    十一年三月二十四日攜帶大剪刀等工具拆除科宜公司增設電
    纜線之行為，係犯刑法第三百二十一條第一項第三款之攜帶
    兇器竊盜罪。其於同日及同年五月一日結夥三人以上攜帶大
    剪刀等工具拆除原科宜公司既設電纜線及原佛乘公司增設、
    既設電纜線之行為，係犯刑法第三百二十一條第一項第三款
    、四款之結夥三人以上攜帶兇器竊盜罪。又被告庚○○於同
    年二月二十四日剪除原科宜公司既設電纜線觸犯業務侵占罪
    部分，業經公訴人於犯罪事實欄記載明確，本院自可逕予裁
    判。而被告庚○○於同年三月二十四日拆除原科宜公司增設
    電纜線之行為，應係觸犯刑法第三百二十二條第一項第三款
    之攜帶兇器竊盜罪，已如上述，公訴人於犯罪事實欄記載被
    告庚○○侵占該部分電纜線顯有誤會，惟公訴人起訴被告庚○○取走原科宜公司該部分增設電纜線之犯罪事實與本院認
    定之犯罪事實同一，茲改依刑法第三百二十一條第一項第三
    款之攜帶兇器竊盜罪論處。
３、被告戊○○、辛○○於九十一年三月二十四日、五月一日結
    夥三人以上攜帶大剪刀等工具拆除原科宜公司既設、原佛乘
    公司增設與既設電纜線之行為，均係犯刑法第三百二十一條
    第一項第三款、第四款之結夥三人以上攜帶兇器竊盜罪。
(二)共同正犯─
    被告丙○○四人行為後，九十四年二月二日修正公布之刑法
    ，業於九十五年七月一日起施行，關於共同正犯部分，刑法
    第二十八條原規定：「二人以上共同實施犯罪之行為者，皆
    為正犯。」。修正後，刑法第二十八條改為：「二人以上共
    同實行犯罪之行為者，皆為正犯。」。故刑法關於共犯規定
    修正前後，僅將原「實施」改規定為「實行」，雖修正後「
    實行」之文義似有限縮共同正犯成立範圍，惟該法條立法理
    由明文包含共謀共同正犯在內，則修正前後成立共犯之範圍
    相同，對被告四人即無利或不利可言，自應依刑法第二條第
    一項前段之規定，適用修正前刑法第二十八條之規定，論以
    共同正犯。故被告丙○○與庚○○就九十一年三月二十四日
    竊盜科宜公司上開廠房既設電纜線部分；被告庚○○、戊○○、辛○○就九十一年三月二十四日及同年五月一日竊盜原
    科宜公司上開廠房既設電纜線及原佛乘公司既設與增設電纜
    線部分，分別有犯意聯絡及行為分擔，均應依修正前刑法第
    二十八條之規定，論以共同正犯。
(三)無身分關係之共同正犯─
    被告丙○○、庚○○二人行為後，上開刑法修正時，關於無
    身分關係之共同正犯部分，刑法第三十一條第一項原規定：
    「因身分或其他特定關係成立之罪，其共同實施或教唆幫助
    者，雖無特定關係，仍以共犯論。」。修正後，刑法第三十
    一條第一項改為：「因身分或其他特定關係成立之罪，其共
    同實行、教唆或幫助者，雖無特定關係，仍以正犯或共犯論
    。但得減輕其刑。」。刑法上開條文修正時，雖將原「實施
    」改規定為「實行」，惟修正前後成立共同正犯之範圍仍然
    相同，已如上述，而刑法修正後，增訂無特定關係者得減輕
    其刑之規定雖對被告庚○○較為有利，但就無身分關係之共
    同正犯，仍一體適用修正前刑法第三十一條第一項之規定（
    理由詳敘於後）。故被告庚○○雖非暐翔公司員工，因被告
    庚○○與暐翔公司員工即被告丙○○間共同實施侵占暐翔公
    司財物之行為，依修正前刑法第三十一條第一項及第二十八
    條之規定，均應就業務侵占部分論以共同正犯。
(四)間接正犯─
    被告丙○○、庚○○二人於九十一年二月二十四日及同年三
    月二十四日，利用不知情之被告戊○○、辛○○，拆除原科
    宜公司增設電纜線之行為，均為間接正犯。
(五)連續犯─
    被告庚○○、戊○○、辛○○先後二次竊盜電纜線之行為，
    均時間緊接，手法相同，觸犯構成要件相同之罪名，顯係基
    於概括犯意為之，為連續之數竊盜行為，惟被告庚○○、戊○○、辛○○行為後，上開刑法修正時，將原刑法第五十六
    條：「連續數行為而犯同一之罪名者，以一罪論。但得加重
    其刑至二分之一。」之連續犯規定刪除。原連續之數行為，
    則依刑法第五十一條之規定分論併罰，本件被告庚○○、戊○○、辛○○先後二次竊盜電纜線之行為分論併罰之結果，
    最可能之刑期均為十年（即各竊盜行為均判處有期徒刑五年
    ），而論以連續犯之一罪，最高可能之刑期均不超過有期徒
    刑七年六月（即有期徒刑五年，加重二分之一，為七年六月
    ），比較新、舊法結果，以被告庚○○、戊○○、辛○○行
    為時即修正前刑法第五十六條之連續犯規定對其等較為有利
    ，自應依修正後刑法第二條第一項前段之規定，就被告庚○○、戊○○、辛○○竊盜部分，適用修正前刑法第五十六條
    之規定論以連續犯。
(六)數罪併罰─
    被告丙○○、庚○○所犯業務侵占及竊盜二罪，犯意各別，
    行為不同，應予分別論罪，合併處罰。
(七)科刑─
    爰審酌被告丙○○、辛○○均無前科；被告庚○○為本案後
    ，另犯公共危險、妨害自由；被告戊○○為本案後，另有違
    反著作權法、妨害風化等前科之素行、其等貪圖利益為上開
    犯行之動機與目的、被告丙○○利用其擔任上開工程負責人
    之機會矇騙暐翔公司，夥同被告庚○○侵占款項及其等以大
    剪刀等工具竊盜之手段、造成被害人暐翔公司與科管局之損
    害非輕及被告庚○○坦認犯行；被告丙○○、戊○○、辛○○均否認犯行，本件案發後，被告四人均未與被害人達成民
    事和解之犯罪後態度等一切情狀，各量處如主文所示之刑。
(八)數罪併罰宣告多數有期徒刑之方法─
    關於數罪併罰宣告多數有期徒刑之方法，修正前刑法第五十
    一條第五款規定: 「宣告多數有期徒刑者，於各刑中之最長
    期以上，各刑合併之刑期以下，定其刑期。但不得逾二十年
    。」。修正後刑法第五十一條第五款規定：「宣告多數有期
    徒刑者，於各刑中之最長期以上，各刑合併之刑期以下，定
    其刑期。但不得逾三十年」。經比較結果，自以修正前刑法
    第五十一條第五款規定宣告多數有期徒刑不得逾二十年之規
    定對被告較為有利，應依修正後刑法第二條第一項前段之規
    定，就被告丙○○、庚○○所犯業務侵占及竊盜二罪，依其
    等行為時即修正前刑法第五十一條第五款之規定，定應執行
    之刑。
(九)不併予宣告沒收─
    被告庚○○所有，持以行竊所用之大剪刀、鐵鎚；被告戊○○所有，持以行竊所用之起子、鉗子及活動扳手等器具均未
    扣案，亦無證據證明該等器具現尚存在，為避免執行困難，
    爰不併予宣告沒收。
(十)關於被告庚○○適用修正前刑法規定說明─
    按行為後法律有變更者，適用行為時之法律。但行為後之法
    律有利於行為人者，適用最有利於行為人之法律；刑法第二
    條第一項定有明文。而刑法第二條第一項所謂之「法律」，
    較刑之較圍為廣，比較時應就罪刑有關之共犯、未遂犯、連
    續犯、牽連犯、結合犯以及累犯加重、自首減輕、暨其他法
    定加減原因、與加減例等一切情形，綜其全部之結果，而為
    比較，再適用最有利於行為人之法律處斷；又比較裁判前之
    法律孰為有利於行為人時，應就罪刑有關之一切情形，比較
    其全部之結果，而為整個之適用，不能割裂而分別適用有利
    益之條文；最高法院二十四年上字第四六三四號、二十七年
    上字第二六一五號判例可供參考。上開刑法修正時，雖修正
    後刑法第三十一條第一項但書增訂無特定關係者「得」減輕
    其刑，則該條但書尚取決於法官裁量而不必然適用，本院亦
    未認被告庚○○有該條文但書之適用，而依上開數罪併罰宣
    告多數有期徒刑方法比較結果，以修正前刑法第五十一條第
    五款之規定對被告庚○○較為有利，則就被告庚○○關於業
    務侵占部分，認應一體適用修正前刑法第三十一條之規定論
    處。
肆、不另為無罪諭知部分：
(一)公訴意旨另以：被告丙○○擔任上開工地負責人時，與被告
    庚○○、戊○○、辛○○三人共同基於意圖為自己不法所有
    之犯意，由被告丙○○利用拆除科宜公司增設電纜線時，形
    式上僱用庚○○、戊○○及辛○○，混充暐翔公司臨時工名
    義進入上址高層廠房，推由被告庚○○、戊○○及辛○○等
    三人，結夥攜帶客觀上足以危害人身安全可作為兇器使用之
    鐵鎚及利剪等工具，於九十一年二月二十四日、三月二十四
    日及五月一日以暐翔公司名義，進入廠房內，竊取該廠房五
    樓之一科宜公司既設電纜線及三樓之一原佛乘公司既設與增
    設電纜線，因認被告丙○○此部分所為，涉犯刑法第三百二
    十一條第一項第三款、第四款之結夥三人以上攜帶兇器竊盜
    罪嫌。
(二)按犯罪事實應依證據認定之，無證據不得認定犯罪事實，刑
    事訴訟法第一百五十四條第二項定有明文。又認定不利於被
    告之事實，須依積極證據，苟積極證據不足為不利於被告事
    實之認定時，即應為有利於被告之認定，更不必有何不利之
    證據；認定犯罪事實所憑之證據，雖不以直接證據為限，間
    接證據亦包括在內，然而無論直接或間接證據，其為訴訟上
    之證明，須於通常一般之人均不致有所懷疑，而得確信其為
    真實之程度者，始得據為有罪之認定（最高法院三十年上字
    第八一六號、七十六年台上字第四九八六號判例可供參考）
    。
(三)檢察官認被告丙○○涉有此部分竊盜犯行，無非以(1)被告庚○○、戊○○及辛○○之供述、(2)證人丁○○、甲○○之證
    述、(3)證人乙○○、己○○、魏森楙之證述、(4)暐翔公司九
    十一年二月二十二日至同年三月一日之派工單及臨時工點工
    卡為主要論據。被告丙○○則堅決否認有何竊盜上開原科宜
    公司既設及原佛乘公司既設、增設電纜線之犯行，辯稱：「
    我只有指示庚○○、戊○○、辛○○三人拆除科宜公司增設
    之電纜線，科宜公司既設、佛乘公司既設、增設電纜線部分
    是庚○○等三人自己去拆除的，我並不知情。」等語。經查
    ：
１、上開原科宜公司既設電纜線、原佛乘公司既設及增設電纜線
    ，於九十一年三月二十四日及同年五月一日，經被告庚○○
    、戊○○、辛○○三人，以大剪刀、鐵鎚、起子、鉗子及活
    動扳手等工具全部拆除竊走等情，業經被告庚○○於本院審
    理時坦白承認，核與被告戊○○、辛○○於本院審理時供稱
    確於上開時地拆除電纜線、證人丁○○、己○○於警訊、偵
    查中及本院審理時證稱原科宜公司增設、原佛乘公司既設及
    增設電纜線全部遭竊、證人甲○○於警訊、偵查中及本院審
    理時證稱被告庚○○、戊○○、辛○○於上開時間將三樓之
    增設與既設、五樓之既設電纜線拆除、證人魏森楙於警訊時
    證述被告庚○○曾多次販賣電纜線等情節大致相符，堪認上
    開電纜線確遭被告庚○○、戊○○、辛○○等人竊走之事實
    。
２、被告丙○○僅指示被告庚○○、戊○○、辛○○三人拆除原
    科宜公司增設電纜線，原科宜公司之既設、原佛乘公司既設
    及增設電纜線，均係被告庚○○等人自行決定拆除等情，迭
    經被告丙○○於警訊、偵查中及本院審理時供陳明確，核與
    被告庚○○於本院審理時供稱被告丙○○只有指示拆除科宜
    公司增設電纜線等語相符（見本院卷第六十二頁），又因被
    告庚○○、戊○○、辛○○於九十一年二月二十四日尚未將
    原科宜公司廠房增設電纜線拆完，故其等三人再次於同年三
    月二十四日前往施工時，雖被告丙○○亦曾短暫出現在地下
    室內，仍無法逕行認定被告丙○○確有指訴被告庚○○、戊○○及辛○○三人竊取上開電纜線之犯行，況被告庚○○於
    竊取上開電纜線後，亦未曾提及交付販賣電纜線所得給被告
    丙○○，則被告丙○○是否確曾指示被告庚○○等三人拆除
    上開電纜線即有可疑？至證人乙○○之證述及暐翔公司之點
    工卡只能證明被告庚○○、戊○○、辛○○於九十一年二月
    二十二日至同年三月一日工程期間，並未列入暐翔公司點工
    人員及被告丙○○未將取得四萬餘元款項交回公司等事實，
    是亦無從逕為認定被告丙○○確與被告庚○○三人有竊盜上
    開電纜線之合意，是僅依上開證據，實難就被告丙○○此部
    分竊盜之犯行，達到通常一般人均不致有所懷疑，而得確信
    為真實之程度，本件又無其他證據證明被告丙○○有竊取此
    部分電纜線之行為，本應就此部分竊盜犯行為無罪之諭知，
    惟檢察官認被告丙○○此部分所為，與上開論罪科刑之侵占
    罪間，有牽連犯之裁判上一罪關係，爰不另為無罪之諭知。
伍、適用之法條：
(一)刑事訴訟法第二百九十九條第一項前段。
(二)修正後刑法第二條第一項前段、修正前刑法第二十八條、第
    三十一條第一項、第五十六條、第三百二十一條第一項第三
    款、第四款、第三百三十六條第二項、第五十一條第五款，
    罰金罰鍰提高標準條例第一條前段，判決如主文。
本案經檢察官傅伊君到庭執行職務。
中    華    民    國  九十五  年    八    月  三十一  日
                  刑事第六庭    審判長  法  官  遲中慧
                                        法  官  魏瑞紅
                                        法  官  林昌義
以上正本證明與原本無異。
如不服本判決，應於判決送達後10日內向本院提出上訴狀 (應附
繕本 )，上訴於臺灣高等法院。
中    華    民    國    95    年    8     月    31    日
                                        書記官  劉怡芳
中華民國刑法第三百二十一條
犯竊盜罪而有左列情形之一者，處六月以上、五年以下有期徒刑
：
一  於夜間侵入住宅或有人居住之建築物、船艦或隱匿其內而犯
    之者。
二  毀越門扇、牆垣或其他安全設備而犯之者。
三  攜帶兇器而犯之者。
四  結夥三人以上而犯之者。
五  乘火災、水災或其他災害之際而犯之者。
六  在車站或埠頭而犯之者。
前項之未遂犯罰之。
中華民國刑法第三百三十六條
對於公務上或因公益所持有之物，犯前條第一項之罪者，處一年
以上七年以下有期徒刑，得併科五千元以下罰金。
對於業務上所持有之物，犯前條第一項之罪者，處六月以上五年
以下有期徒刑，得併科三千元以下罰金。
前二項之未遂犯罰之。


司法院資訊處製作；財團法人民間司法改革基金會備份。
